【裁判字號】    95,交聲,513
【裁判日期】    950712
【裁判案由】    聲明異議
【裁判全文】
臺灣臺中地方法院交通事件裁定         95年度交聲字第513號
原處分機關    交通部公路總局臺中區監理所
異  議  人    李琇吟
即受處分人（原名甲○○）國民
上列受處分人因違反道路交通管理處罰條例案件，對於交通部公
路總局臺中區監理所於民國九十五年六月二十六日所為之處分（
原處分案號：中監違字第裁六○－ＧＤ0000000號裁決書
）聲明異議，本院裁定如下：
    主    文
原處分關於罰鍰新臺幣伍萬柒仟元部分撤銷。
前項撤銷部分，不罰。
其餘異議駁回。
    理  由
一、原處分機關交通部公路總局臺中區監理所略以：異議人即受
    處分人（下稱受處分人）李琇吟（原名甲○○）於民國九十
    五年二月十三日五時二十三分許，駕駛車牌號碼九九○二－
    ＨＴ號自用小客車，在臺中市○○路、進化北路處，因「酒
    精濃度過量（測定值達一．二四ＭＧ／Ｌ）禁駛」之違規事
    由，經臺中市警察局依違反道路交通管理處罰條例第三十五
    條第一項規定製單舉發（單號：中市警交字第ＧＤ0000
    000號）。嗣受處分人李琇吟未於期限內到案，本所遂於
    九十五年六月二十六日以中監違字第裁六○－ＧＤ0000
    000號裁決書依法裁處罰鍰新臺幣（下同）五萬七千元整
    ，並吊扣駕駛執照十二個月。
二、受處分人聲明異議意旨略以：依據行政罰法第二十六條規定
    ，一罪不兩罰採「先刑法後行政」監理機關裁決五萬七千元
    ，顯然裁決有誤，現在本人被判緩起訴處分並繳納二萬元請
    撤銷行政罰鍰五萬七千元之處罰云云。
三、經查：
（一）按汽車駕駛人，駕駛汽車經測試檢定有酒精濃度超過規定
      標準者，處一萬五千元以上六萬元以下罰鍰，並當場移置
      保管其車輛及吊扣其駕駛執照一年；汽車駕駛人有飲用酒
      類後其吐氣所含酒精濃度超過每公升０‧二五毫克以上者
      ，不得駕車；汽車駕駛人，因違反本條例及道路交通安全
      規則之規定，受吊扣或吊銷駕駛執照處分時，吊扣或吊銷
      其持有各級車類之駕駛執照。道路交通管理處罰條例第三
      十五條第一項第一款、第六十八條、道路交通安全規則第
      一百十四條第二款與違反道路交通管理事件統一裁罰標準
      表分別定有明文。查本件受處分人於九十五年二月十三日
      五時二十三分許，駕駛車牌號碼九九○二－ＨＴ號自用小
      客車，在臺中市○○路、進化北路處，經警攔停並進行吐
      氣酒精濃度檢測後，發現受處分人吐氣所含酒精濃度高達
      每公升一．二四毫克等情，業為受處分人所是認，並有受
      處分人簽收之舉發通知單影本、酒精濃度測試單影本在卷
      可稽，是受處分人飲用酒類後，於上開時間駕駛前揭自用
      小客車，經員警測試檢定有酒精濃度超過規定標準即吐氣
      所含酒精濃度超過每公升○．五五毫克以上之事實，應堪
      認定。從而，臺中市警察局保安警察隊執行攔檢勤務之員
      警以其有違反道路交通管理處罰條例第三十五條第一項第
      一款規定之行為，製作中市警交字第ＧＤ0000000
      號舉發違反道路交通管理事件通知單予以舉發，嗣因受處
      分人未於指定期限內到案，經原處分機關交通部公路總局
      臺中區監理所於九十五年六月二十六日依道路交通管理處
      罰條例第三十五條第一項第一款之規定，以中監違字第裁
      六○－ＧＤ0000000號裁決書裁處受處分人罰鍰五
      萬七千元整，並吊扣汽車駕駛執照十二個月，原無違誤。
（二）惟按「違反行政法上義務而受罰鍰、沒入或其他種類行政
      法罰之處罰時，適用本法。但其他法律有特別規定，從其
      規定。」；「本法所稱其他種類行政罰，指下列裁罰性之
      不利處分：一、限制或禁止行為之處分：‧‧吊扣證照‧
      ‧。」；「一行為同時觸犯刑事法律及違反行政法上義務
      規定者，依刑事法律處罰之。但其行為應處以其他種類行
      政罰或得沒入之物而未經法院宣告沒收者，亦得裁處。前
      項行為如經不起訴處分或為無罪、免訴、不受理、不付審
      理之裁判確定者，得依違反行政法上義務規定裁處之。」
      ；「本法自公布後一年施行。」，九十四年二月五日總統
      公布之行政罰法第一條、第二條第一項、第二十六條及第
      四十六條分別定有明文，故而，行政罰法業已於九十五年
      二月五日生效施行。經查，本件受處分人上開於九十五年
      二月十三日酒醉駕車之同一事實，並經員警以犯公共危險
      罪嫌移送檢察官偵辦，並經檢察官於九十五年二月十四日
      以九十五年度速偵字第七一六號為緩起訴處分，嗣臺灣臺
      中地方法院檢察署檢察官依職權送請臺灣高等法院臺中分
      院檢察署聲請再議，經臺灣高等法院臺中分院檢察署以九
      十年度上職議字第一一八六號處分書駁回確定在案，此有
      臺灣臺中地方法院察署緩起訴處分書一份、臺灣高等法院
      臺中分院檢察署處分書一份在卷可稽，可見受處分人上開
      遭裁決罰鍰五萬七千元，並吊扣駕駛執照十二個月等行政
      罰之酒駕行為係在行政罰法生效施行後，自應適用上開行
      政罰之規定。基此，受處分人上述酒後駕車違規之情事，
      除其行為應處以其他種類行政罰即吊扣駕駛執照十二個月
      部分，亦得裁處之外，其違反行政法上義務而受罰鍰五萬
      七千元部分，依行政罰法第二十六條第一項前段規定，即
      應依刑事法律處罰之，不再爰依上揭道路交通管理處罰條
      例等規定裁罰之。
四、綜上所述，原處分機關交通部公路總局臺中區監理所上開罰
    鍰之行政裁罰，即有未洽，故就此部分之原處分應予撤銷，
    並為不罰之諭知，而受處分人就此部分之異議，為有理由。
    至於，原處分機關上開吊扣駕駛執照十二個月之行政裁罰，
    依上開道路交通管理處罰條例等規定及行政罰第二十六條第
    一項但書之規定，則核無不當，而受處分人既係就上開原處
    分均予異議，此部分異議，自屬無理由，應予駁回。
據上論斷，應依道路交通管理處罰條例第八十七條第二項、道路
交通案件處理辦法第十九條、第二十條之規定，裁定如主文。
中    華    民    國  九十五  年    七    月   十二   日
                          交通法庭    法  官  莊  秋  燕
以上正本證明與原本無異。
如不服本裁定，應於送達後五日內，向本院提出抗告狀。
                                      書記官  莊  玉  惠
中    華    民    國  九十五  年    七    月   十二   日


司法院資訊處製作；財團法人民間司法改革基金會備份。
